臺灣屏東地方法院民事判決　　　　　　　　 93年度國字第3號
原　　　告　乙○○
　　　　　　己○○
被　　　告　屏東縣屏東市公所
法定代理人　甲○○
訴訟代理人　戊○○
　　　　　　丙○○
被　　　告　丁○○
上列當事人間請求國家賠償事件，本院於民國94年3月8日言詞辯
論終結，判決如左：
    主    文
原告之訴及假執行之聲請均駁回。
訴訟費用由原告負擔。
    事實及理由
一、原告主張：原告之子吳俊男為國立屏東中學（下稱屏東中學
    ）籃球校隊隊員，因受球隊教練即被告丁○○要求，代表屏
    東市永安社區（下稱永安社區）參加被告屏東市公所主辦，
    於民國 92年9月27日、28日舉行之92年度社區鄰里全民運動
    會，詎吳俊男於賽後卻遭雷擊死亡，惟因被告屏東市公所未
    依全國性民間體育活動團體經費補助辦法規定為參賽人員保
    險，被告丁○○亦未依上開活動說明注意事項意旨，告知吳
    俊男應自行參加或向「相關單位」爭取保險，復未逕為其投
    保，致原告因無法領得至少新臺幣（下同）3,000,000 元之
    保險金而受有可得預期利益之損害，經向被告屏東市公所申
    請國家賠償遭拒，爰依國家賠償法第2條第2項後段，及民法
    第184條第1項、第2項、第185條規定之侵權行為法律關係，
    請求被告連帶負損害賠償責任而提起本訴。聲明：(一)被告等
    應連帶給付原告3,000,000 元，及自起訴狀繕本送達翌日起
    至清償日止，按週年利率5%計算之利息。(二)請准供擔保宣告
    假執行。
二、被告屏東市公所除抗辯前揭時間借屏東市勝利國小（下稱勝
    利國小）操場等地舉辦之「92年度社區鄰里全民運動會暨慶
    祝九九重陽敬老園遊會」並非「全國性民間體育活動團體經
    費補助辦法」規範適用之對象，吳俊男亦非報名參賽人員外
    ，並以該活動於92年9月28日下午3時40分許既已全部結束，
    其於同日下午4 時許在會場以外處所發生之雷擊事件與上開
    活動無關等語置辯；被告丁○○則否認曾要求學生參加上開
    活動，並與屏東市公所均聲明如主文所示。
三、兩造不爭執之事項：
  (一)屏東縣屏東市公所92年度社區鄰里全民運動會暨九九重陽敬
    老園遊會為被告屏東市公所主辦，活動項目包括青少年籃球
    三對三鬥牛賽、拔河比賽、趣味競賽及敬老園遊會。
  (二)系爭活動於92年9月28日下午3時40分在會場勝利國小全部結
    束，同日下午4 時許吳俊男在勝利國小東側圍牆外遭雷擊，
    經送醫不治死亡（詳本院卷第45頁第3行）。
  (三)原告前以吳俊男遭雷擊死亡事件向被告屏東市公所申請國家
    賠償，經該所於93年10月18日以93屏市賠議字第1 號拒絕賠
    償。
四、兩造協議之爭點：（本院卷第97頁筆錄）
  (一)被告屏東市公所主辦之92年度社區鄰里全民運動會暨九九重
    陽敬老園遊會，是否「全國性民間體育活動團體經費補助辦
    法」規範適用之對象？
  (二)被告有無提醒或主動為吳俊男就參加系爭活動投保意外險之
    義務？
  (三)原告就吳俊男參加系爭活動而未經投保意外險是否受有損害
    ？
五、本院之判斷：
    原告主張吳俊男為渠二人之子，並為以被告丁○○為教練之
    屏東中學籃球校隊隊員，於 92年9月28日前往勝利國小操場
    ，參加被告屏東市公所主辦之「92年度社區全民運動會暨九
    九重陽敬老園遊會」（下稱系爭活動），嗣該活動於當日下
    午3時40分全部結束後，吳俊男於同日下午4時許在勝利國小
    東側圍牆外遭雷擊，送醫不治死亡，經原告乙○○向屏東市
    公所申請國家賠償已遭拒絕等情，業據提出屏東縣屏東市公
    所拒絕賠償理由書、屏東市公所函暨附件、工作報告為證，
    並經本院依職權調得臺灣屏東地方法院檢察署92年度相字第
    655 號相驗案卷核閱在案，復為兩造所不爭執，應認為真正
    。原告另主張被告屏東市公所主辦之上開活動為「全國性民
    間體育活動團體經費補助辦法」所規範之全國性體育活動，
    主辦單位有義務為全體參賽選手投保意外險，而吳俊男係因
    球隊教練即被告丁○○要求代表永安社區參加該活動，丁○
    ○亦有義務告知或主動為其投保云云，則為被告所否認。茲
    就兩造協議之爭點，析論如后：
  (一)被告屏東市公所主辦之92年度社區鄰里全民運動會暨九九重
    陽敬老園遊會，是否「全國性民間體育活動團體經費補助辦
    法」規範適用之對象？
    按依法立案以行政院體育委員會為目的事業主管機關之全國
    性民間體育活動團體參加或舉辦國際（含亞洲）性或全國性
    體育活動者，得依本辦法規定申請經費補助；依本辦法申請
    補助項目含保險費者，申請單位應依各該章節規定保險額度
    為參加者辦理包括死亡、傷殘及醫療給付之平安保險；未規
    定保險額度者，每人保險金額不得少於新臺幣3,000,000 元
    ，全國性民間體育活動團體經費補助辦法第2條、第4條定有
    明文。申言之，依上開補助辦法得向行政院體育委員會申請
    補助並因而發生為成員參加保險之義務者，其主體除須為符
    合前述條文規定要件之「民間體育活動團體」外，並以其參
    加或舉辦者為「國際性」或「全國性」體育活動始適用之。
    本件原告主張屏東市公所舉辦系爭活動為前引補助辦法適用
    之對象，無非以該活動全名中含有「全民運動」等字樣（詳
    本院卷第45頁），並以被告屏東市公所製作之活動說明書記
    載其舉辦該活動領有補助100,000 元（詳本院卷第24頁）云
    云為其論據。惟查，被告屏東市公所乃屏東縣政府轄下之地
    方機關，並非民間團體，其管轄區域及權責復僅限於屏東市
    各里鄰行政區之一般行政業務，依原告提出該公所製發之公
    告內容，並明揭其舉辦系爭活動之「目的及效益」為：「提
    倡社區鄰里全民體育運動，加強社區聯誼團結、和諧，藉以
    促進祥和溫馨之社會」（詳本院卷第28頁），活動全名復已
    明示其對象為「社區鄰里全民」，與前引補助辦法所規定之
    「國際性」、「全國性」體育活動，亦迥然有別；況依前引
    活動說明所示，被告屏東市公所舉辦系爭活動獲經費補助來
    源乃其直屬上級行政機關即屏東縣政府，亦非行政院體育委
    員會所補助，是原告斷章取義將系爭活動全名截取「全民運
    動」等字樣，率爾主張被告屏東市公所舉辦系爭活動為前開
    補助辦法規範適用之對象云云，顯屬無據。
  (二)被告有無提醒或主動為吳俊男就參加系爭活動投保意外險之
    義務？
    原告於本件起訴時，原主張吳俊男係因被告丁○○要求並代
    為報名代表永安社區參加系爭活動（詳本院卷第5 頁），嗣
    經被告丁○○否認曾如是要求，被告屏東市公所亦否認吳俊
    （ 9月28日）在勝利國小舉行者僅有趣味競賽及拔河比賽而
    已，其與籃球有關之活動即另委由屏東市體育委員會辦理之
    青少年籃球三對三鬥牛賽，亦已於事發前一日（ 9月27日）
    在其他會場全部結束，當日現場並無相關活動等語置辯後，
    原告始又改稱吳俊男係因永安社區總幹事陳家豪到校邀請而
    報名代表該社區參加青少年籃球三對三鬥牛賽及趣味競賽，
    並由丁○○之子即同為屏東中學籃球隊員之金風沛帶隊前往
    云云。惟查，原告對吳俊男右揭時間前往會場，係為參加拔
    河比賽而非籃球活動，並因事前未曾報名而不在參賽人員名
    單等情，知之甚明，此據原告己○○在系爭雷擊事故甫發生
    後，於 92年10月2日接受警訊時即陳述綦詳（詳臺灣屏東地
    方法院檢察署92年度相字第655號吳俊男相驗案卷第7頁反面
    警訊筆錄）；證人即當日與吳俊男相偕前往並同時遭雷擊之
    人盧崇文於同日接受警訊時，對渠二人是日前往會場之原因
    、過程及資格亦證稱：「我們是聽說勝利國小有社區運動會
    ，就相約早上8 時許到勝利國小參加大隊接力、相親相愛、
    拔河比賽等趣味競賽，一直到下午比賽結束後，開始下雨並
    打雷」「我不知道有沒有造（名）冊，只知道有社區運動會
    就前往參加」（前揭卷第23頁反面警訊筆錄）。衡情，被告
    丁○○及吳俊男之住所分別位於屏東市勝利里、厚生里，均
    非永安社區居民（詳卷附
    動僅為一般地方鄉、鎮、市公所舉辦之社區居民聯誼活動，
    就特定運動項目亦無指標意義或觀摩之價值，復未針對屏東
    中學邀請派隊參加，依常理，被告丁○○顯無無謂要求其尚
    在求學之球員為該層級之社區活動四處奔波，遑論所參加之
    項目為「趣味競賽」、「拔河比賽」等，與其球隊宗旨無關
    之活動，是原告以吳俊男係因被告丁○○要求，並為報名參
    加屏東市公所舉辦系爭活動之比賽成員，主張被告屏東市公
    所及丁○○有告知或代為投保意外險之義務云云，亦不可採
    。
  (三)原告就吳俊男參加系爭活動而未經投保意外險是否受有損害
    ？
    按保險就保險人言，係約定其於保險期間，就被保險人因遭
    受不可預料或不可抗力之事故所致之損害，負擔賠償財物之
    行為，最高法院85年度臺上字第2504號著有判決可資參照。
    姑不論本件被告並無提醒或主動為吳俊男投保之義務，已如
    前述，縱令吳俊男事前曾就參加系爭活動而經投保意外險，
    其保險標的既為因系爭活動進行所生之風險，依常理，其契
    約除因其他原因經當事人特別約定者外，該保險期間及範圍
    自以系爭活動進行期間在會場內所發生者為限。茲以吳俊男
    遭雷擊之時間不僅為系爭活動結束後，其發生地點猶在勝利
    國小會場以外，既為兩造所不爭執，顯難認為約定保險事故
    之範圍，自無從因系爭雷擊事件而獲得理賠，是原告主張因
    被告未提醒或主動為吳俊男投保而受有相當於3,000,000 元
    保險金預期利益之損害云云，洵無足取。
六、綜上所述，被告屏東市公所既非民間體育活動團體，所舉辦
    系爭社區居民聯誼活動之性質，復與國際性、全國性體育活
    動迥異，顯非原告主張之「全國性民間體育活動團體經費補
    助辦法」規範適用之對象；又吳俊男未經報名而參加系爭活
    動，亦非被告屏東市公所邀請或經被告丁○○要求，遑論其
    縱經投保，依本件事故發生之時、地，要均難認為承保系爭
    活動所生風險之保險人應理賠之範圍。從而，原告主張因被
    告之行為致其受有相當於3,000,000 元保險金之預期利益損
    害，依國家賠償法第2條第2項後段，及民法第184條第1項、
    第2項、第185條規定之侵權行為法律關係，請求被告連帶給
    付原告3,000,000 元及如聲明所示之利息，為無理由，應予
    駁回。又原告之訴既經駁回，其假執行之聲請亦無所附麗，
    應併予駁回。
七、本件事證已臻明確，兩造其餘攻擊、防禦方法，經核於判決
    不生影響，爰不逐一論述。
八、據上論結，原告之訴為無理由，依民事訴訟法第78條，判決
    如主文。
中　　華　　民　　國　　94　　年　　3　　 月　　22　　日
                  　　　　臺灣屏東地方法院民事第二庭
                              法　官  陳松檀
正本係照原本作成。
如不服本判決，應於收受送達後20日內向本院提出上訴書狀，其
未表明上訴理由者，應於提出上訴後20日內向本院補提理由書狀
（均須按他造當事人之人數附繕本）。
                              書記官　謝天祥
中　　華　　民　　國　　94　　年　　3　　 月　　22　　日
